臺灣士林地方法院交通事件裁定　　　　　　　　　　九十一年度交聲字第三四二號
　　原處分機關　臺北巿交通事件裁決所
　　異 議人 即
　　受 處分 人　甲○○
右列異議人因違反道路交通管理處罰條例案件，對於臺北市交通事件裁決所於九十一
年二月二十五日所為之處分（原處分案號：北市裁三字第裁２２─ＡＸＸ０１０２２
６號），聲明異議，本院裁定如左：
        主  文
原處分撤銷。
甲○○違反道路交通管理處罰條例第四十八條第一項第三款部分，處罰鍰新台幣玖佰
元，記違規點數壹點；違反同條例同條項第六款部分，處罰鍰新台幣玖佰元，記違規
點數壹點。違反同條例第六十二條第一項部分不罰。
        理  由
一、按道路交通管理處罰條例第四十八條第一項第三款、第六款分別規定：汽車駕駛
    人轉彎時，有左列情形之一者，處二百元以上六百元以下罰鍰（即新台幣六百元
    以上一千八百元以下）：（三）行經交岔路口未達中心處，佔用來車道搶先左轉
    彎。（六）轉彎車不讓直行車先行，或直行車尚未進入交岔路口，而轉彎車己達
    中心處開始轉彎，直行車不讓轉彎車先行者，道路交通管理處罰條例第四十八條
    第六款定有明文；又汽車駕駛人，駕駛汽車肇事致人受傷或死亡，應即採取救護
    或其他必要措施，並向警察機關報告，不得駛離；違者吊扣其駕照三個月至六個
    月；逃逸者吊銷駕駛執照，道路交通管理處罰條例第六十二條第一項亦定有明文
    ；再汽車駕駛人違反同條例第四十八條之規定，除依原條款處罰鍰外，並各記違
    規點數一點。
二、原處分意旨略以：受處分人於民國（下同）九十年十月十二日七時五十分許，駕
    駛車號ＤＫ─四二九０號自用小客車沿台北市○○路○段西向東行駛至肇事地點
    左轉時，其右後保險桿與沿同路東向西方向行駛ＢＦＯ─九六二號重型機車前車
    頭撞及而肇事，經警舉發「１、轉彎車未讓直行車先行。２、肇事致人受傷未即
    採取救護或其他必要措施並向警察機關報告而逃逸」之違規，由原處分機關援引
    上開條例裁決受處分人罰鍰新台幣（下同）九百元、記違規點數一點及吊銷駕駛
    執照，並依同條例第六十七條第一規定終身不得考領駕駛執照。
三、受處分人異議意旨略以：受處分人於上開時、地行經上開路口時，已轉彎殆盡，
    證人之機車則尚未進入交岔路口，且之後是證人撞到伊小客車之右後方保險桿，
    此即無直行車優先性路權之適用，且事故發生時，伊已將排檔桿推Ｐ檔，並拉上
    手煞車，欲下車查看，但有一不明人士輕拍伊後車廂之後離去，該不明人士所處
    之位置正好在伊車子右後方保險桿處，伊以為此即事故關係人，見其無事始駕車
    離去，並非肇事駕車逃逸，伊並未違規，原處分有誤，請求撤銷原處分云云。經
    查：
（一）有關於轉彎車未讓直行車先行部分：
      ＢＦＯ─九六二號重型機車之駕駛人即證人賴俊瑋於道路交通事故談話紀錄表
      即證稱：「當號誌燈往西變綠燈後，我起步後往西行駛東向西外側車道，且我
      車前同向只有一部機車，我車過路口後，突然有一部自小客ＤＫ─四二九０號
      由西向東內側車道跨雙黃線由營大貨車（沿西向東內側車道行駛左後方）往北
      左出去，我先看見該自小客車，已沒有閃避距離，所以我立刻左閃，才致使我
      車右前頭遭該自小客車右後車身撞及。」，另依證人賴俊瑋自述由員警所繪測
      之卷附道路交通事故調查報告表現場圖，可見受處分人之上開小客車係尚未到
      交叉路口中心處即跨越雙黃線佔用來車道左轉，即受處分人於本院調查中亦自
      承：「（你左轉時是否有跨到雙黃線，到對向車道去？）可能有。」、「（是
      否還沒有到路口中心就在雙黃線左轉？）對，我們是在路口碰撞。」，且經提
      示上開現場圖供其閱覽時，其亦表示沒有沒意見，足見受處分人確實未到路口
      中心處即跨越雙黃線佔用來車道搶先左轉彎甚明，是其既非達路口中心處開始
      轉彎，而是佔用來車道搶先左轉，即無上開直行車應讓轉彎車先行之例外規定
      適用，是受處分人違反道路交通管理處罰條例第四十八條第三款、第六款之規
      定洵堪認定。
（二）肇事逃逸部分：
      證人賴俊瑋有關於本案之刑事案件，於台灣士林地方法院檢察署偵查中（九十
      一年度偵字第一０九號）證稱：「（問：知曉當時是否有人拍他的車？）答：
      應該是有，但我不知道是誰。（問：對於上次甲○○在庭訊中稱，有人拍他車
      子，不知你倒地受傷，以為是你沒事有何意見？）答：有可能。」等語，與受
      處分人前開辯稱：因有一不明人士拍伊小客車後車廂即離去，伊以為此人即此
      事故之關係人，誤以為沒事才離去等等語，大致相符，而受處分人於事故發生
      後曾暫時停車，此亦經證人陳述在卷，如受處分人蓄意逃離現場，自應加速離
      去，斷無留置該處之理，參以受處分人業與證人達成和解並賠償證人之損害，
      有和解書一份附於上開案卷中可參，而受處分人有關於駕駛肇事逃逸之公共危
      險刑事罪嫌部分，並經台灣地方法院檢察署檢察官為不起訴處分確定，此經本
      院調卷查核明確，是受處分人上開所辯，應堪採信，此外，復查無其他積極證
      據，足認受處分人有何肇事逃逸之違規情事，應認其此部分之違規嫌疑尚有不
      足。
（三）綜上所述，原處分既有上開違誤，自應予以撤銷，並諭知受處分人違反道路交
      通管理處罰條例第四十八條第一項第三款部分及第六款部分，各處罰鍰新台幣
      玖佰元，並各記違規點數一點；違反同條例第六十二條第一項部分則不罰。
四、據上論斷，應依道路交通案件處理辦法第二十條，裁定如主文。
中      華      民      國      九十一      年    九    月    三   十   日
                          臺灣士林地方法院交通法庭
                               法  官  楊  迺  伶
右正本證明與原本無異。
如不服本裁定，應於送達後五日內，向本院提出抗告狀。
                               書記官  趙  彩  彤
中      華      民      國      九十一      年    十    月     二       日
